【裁判字號】    99,簡上,122
【裁判日期】    990519
【裁判案由】    妨害秩序
【裁判全文】
臺灣高雄地方法院刑事判決             99年度簡上字第122號
上  訴  人
即  被  告  乙○○
上列被告因妨害秩序案件，被告不服本院民國99年2月8日99年度
審簡字第559 號第一審簡易判決（聲請簡易判決處刑書案號：99
年度偵字第961 號），提起上訴，本院管轄之第二審合議庭判決
如下：
    主  文
上訴駁回。
    事  實
一、乙○○於民國98年間在高雄市正興國民中學（址設高雄市○
    ○區○○路850 號）擔任工友，因不滿校務行事，認為自己
    遭到前任校長及行政長官之不公平對待，多次反應未獲現任
    校長及行政長官還其公道，適正興國民中學接獲由高雄市小
    港區桂林國民小學98年9 月21日高市桂林字第0980003569號
    所發徵求工友之函文，正興國民中學人事室承辦人員將該件
    函文交給校內技工、工友傳閱，待全數技工、工友傳閱完畢
    再交回人事室查核，乙○○竟基於恐嚇公眾之犯意，於98年
    9 月25日上午9 時45分，在該傳閱之函文空白處書寫「校方
    若不還我公道及道歉，而以構陷方式加再多罪名於我，我也
    不會屈服，殺人造成社會事件，將校方集體貪污並以行政暴
    力壓制本人之事公諸於世是唯一方式」等語，以此加害生命
    、身體之事恐嚇正興國民中學內之不特定多數教職員，致生
    危害於公安，該函文經工友王麗琴送回人事室，由人事室承
    辦人林秀美查核時發現乙○○所書寫之上開文字，而報告人
    事主任謝慧鵑及校長楊文慶，而報警處理。
二、案經正興國民中學訴由高雄市政府警察局三民第二分局移送
    偵辦臺灣高雄地方法院檢察署檢察官偵查後聲請簡易判決處
    刑。
    理  由
壹、證據能力部分
一、按被告以外之人於偵查中向檢察官所為之陳述，除顯有不可
    信之情況者外，得為證據，刑事訴訟法第159 條之1 第2項
    定有明文，本案證人謝慧鵑偵查中之陳述，業經其於證述前
    具結，亦無證據顯示檢察官在偵查時有不法取供之情形，且
    據證人做成證據之外部情狀，亦無證據顯示上開證述有顯不
    可信之情況，揆諸首揭說明，上開證人於偵查中之證述應有
    證據能力。
二、按被告以外之人於審判外之陳述雖不符刑事訴訟法第159 條
    之1 至之4 等4 條之規定，而經當事人於審判程序同意作為
    證據，法院審酌該言詞陳述或書面陳述作成時之情況，認為
    適當者，亦得為證據；當事人、代理人或辯護人於法院調查
    證據時，知有刑事訴訟法第159 條第1 項不得為證據之情形
    ，而未於言詞辯論終結前聲明異議者，視為有前項之同意，
    同法第159 條之5 定有明文。本判決以下所引其餘傳聞證據
    ，均經檢察官、被告於法院調查證據時，未予聲明異議，本
    院審酌該等證據作成時並無不合法定程序之情況，認為適當
    ，依上開說明，得為證據。
貳、實體判決理由部分
一、訊據上訴人即被告乙○○（下稱被告）雖不否認於上開時間
    ，在該正興國民中學接獲並予傳閱之高雄市小港區桂林國民
    小學98年9 月21日高市桂林字第0980003569號徵求工友之函
    文上書寫前述文字之事實，然否認有何恐嚇公眾之犯行，辯
    稱：伊書寫上開文字，並不是加害生命、身體之事，也沒有
    人會心生畏懼，伊是針對校內與伊直屬職務任職之人，伊有
    多份函文證明伊之前多次反應無用，伊只是將自己因不同流
    合污而遭受校方人員打壓加害之事揭露出來，並無恐嚇之意
    云云。然查：
(一)、被告上開在傳閱之高雄市小港區桂林國民小學98年9 月21日
    高市桂林字第0980003569號徵求工友之函文上書寫「校方若
    不還我公道及道歉，而以構陷方式加再多罪名於我，我也不
    會屈服，殺人造成社會事件，將校方集體貪污並以行政暴力
    壓制本人之事公諸於世是唯一方式」，並該函文經工友王麗
    琴交交人事室查核，而為人事室承辦人員發現後告知人事室
    主任謝慧鵑、校長楊文慶等事實，為被告所不否認，並經證
    人即正興國中人事室主任謝慧鵑及證人即正興國中總務主任
    張振義分於警詢、偵查中證述詳盡，並有高雄市小港區桂林
    國民小學98年9 月21日高市桂林字第0980003569號徵求工友
    之函文1 份、高雄市正興國中校園安全會議- 工友乙○○先
    生陳情事件會議紀錄各1 份在卷為憑，堪以認定。
(二)、按刑法第305 條所謂恐嚇他人，係指恐嚇特定之一人或數人
    而言，若其所恐嚇者係不特定人或多數人，則為刑法第151
    條所謂恐嚇公眾，有最高法院27年滬上字第65號判例可資參
    照。又按刑法第151 條恐嚇公眾罪之致生危害於公安，僅須
    恐嚇行為對於公眾的安全構成威脅，而對公共之安寧秩序產
    生不安全、不信賴感已足。被告在校園內傳閱且須交回人事
    室查核之公文上記載包含「殺人造成社會事件」等上開文字
    ，使接觸該公文之校方人士閱覽該段文字而為通知，明顯已
    是加害生命、身體之惡害通知，又恐嚇之對象復未指明其加
    害為特定對象，而泛稱校方，其行為恐嚇之對象自非僅特定
    一人或數人，依上開恐嚇文字內容，客觀上已足使校內不特
    定多數教職員產生不信任、不安全感甚明，況正興國中並因
    此於98年10月16日召開校園安全會議，有上開高雄市正興國
    中校園安全會議- 工友乙○○先生陳情事件會議紀錄1 份在
    卷可證。是被告辯稱：伊之前以多次函文反應均無用，本次
    伊只是將自己因不同流合污而遭受校方人員打壓加害之事揭
    露出來，伊沒有恐嚇公眾之意，是針對校內與伊直屬職務任
    職之人，且沒有人會因這些文字心生畏懼，不致危害於公安
    云云，顯無可採。至被告另提出函文2 份以證明其曾多次向
    校方反應陳情，僅足證明被告行為動機問題，不影響被告具
    有恐嚇犯意之認定。
(三)、綜上所述，被告所辯不足採信，本件事證明確，被告犯行堪
    以認定。
(四)、至被告聲請傳訊證人即正興國民中學職員張振義、隋仕萍、
    陳慧娟、劉家春證明是否有渠四人並未因此心生畏懼一節。
    然被告行為已致生危害於公安，業如前述，且不因特定教職
    員之主觀感受而異，被告聲請傳訊上開特定教職員，核與待
    證事項無關連，而無必要，附此敘明。
二、核被告乙○○所為，係犯刑法第151 條恐嚇公眾罪。
三、原審以本件事證明確，認被告涉犯刑法第151 條恐嚇公眾罪
    。並審酌被告無刑事前科，有臺灣高等法院被告前案紀錄表
    在卷可憑，素行良好，竟因對校務心有不滿，即在學校人事
    室交校內工友及技工傳閱之函文空白處書寫將殺人造成社會
    事件等語，以此加害生命、身體之事恐嚇學校內不特定多數
    教職員，行為實屬不該，惟念及被告犯後態度，且犯罪手段
    尚屬平和，暨其智識程度及生活狀況等一切情狀，量處有期
    徒刑2 月，並依刑法第41條第1 項前段諭知如易科罰金以新
    台幣1 千元折算1 日之折算標準，其認事用法，均無不合，
    量刑亦屬妥適。被告猶執前詞否認犯罪而提起上訴，核無理
    由，應予駁回。
據上論斷，應依刑事訴訟法第455 條之1 第1 項、第3 項、第36
8 條、第371 條 ，判決如主文。
本案經檢察官甲○○到庭執行職務。
中    華    民    國    99    年    5     月    19    日
                  刑事第十一庭  審判長法  官  黃三友
                                      法  官  林俊寬
                                      法  官  陳億芳
以上正本證明與原本無異。
不得上訴。
中    華    民    國    99    年    5     月    20    日
                                      書記官  林靜慧
中華民國刑法第151條
（恐嚇公眾罪）
以加害生命、身體、財產之事恐嚇公眾，致生危害於公安者，處
2 年以下有期徒刑。

司法院資訊處製作；財團法人民間司法改革基金會備份。
